臺灣高等法院臺南分院刑事判決
111年度上訴字第463號
上  訴  人  臺灣臺南地方檢察署檢察官
被      告  石博元




選任辯護人  羅清溪律師（法扶律師）
上列上訴人因被告毒品危害防制條例案件，不服臺灣臺南地方法
院110年度訴字第1020號中華民國110年12月30日第一審判決（起
訴案號：臺灣臺南地方檢察署110年度偵字第7853號、第9946號
），提起上訴，本院判決如下：
    主  文
上訴駁回。
    理  由
一、公訴意旨略以：被告石博元明知海洛因係毒品危害防制條例
    第2條第2項第1款（起訴書誤載為第2款）所列管之第一級毒
    品，依法不得持有、販賣，竟基於販賣第一級毒品之犯意，
    於民國109年4月8日11時26分許至12時7分許間，在臺南市○○
    區○○街0段000○00號（下稱本案住處），以新臺幣（下同）2
    ,000元之對價，販賣海洛因1小包予林○文。因認被告涉犯修
    正前毒品危害防制條例第4條第1項之販賣第一級毒品罪嫌等
    語。
二、按犯罪事實依證據認定之，無證據不得認定犯罪事實；不能
    證明被告犯罪者，應諭知無罪之判決；刑事訴訟法第154條
    第2項、第301條第1項分別定有明文。次按，認定不利於被
    告之事實須依積極證據，苟積極證據不足為不利於被告事實
    之認定，即應為有利被告之認定，更不必有何有利之證據；
    犯罪事實之認定，應憑證據，如無相當之證據，或證據不足
    以證明，自不得以推測或擬制之方法，以為裁判之基礎（最
    高法院30年上字第816號、40年台上字第86號判決意旨參照
    ）。又按檢察官就被告犯罪事實，應負舉證責任，並指出證
    明之方法，亦為刑事訴訟法第161條第1項所明定。因此，檢
    察官對於起訴之犯罪事實，應負提出證據及說服之實質舉證
    責任，倘其所提出之證據，不足為被告有罪之積極證明，或
    其指出證明之方法，無從說服法院以形成被告有罪之心證，
    基於無罪推定之原則，自應為被告無罪判決之諭知（最高法
    院92年台上字第128號判決意旨參照）。再按販賣毒品案件
    ，購毒者所稱向某人買受毒品之指證，不得作為有罪判決之
    唯一證據，仍須調查其他必要之證據，以察其是否與事實相
    符。良以購毒者供出毒品來源，因而查獲其他正犯或共犯者
    ，法律規定得減輕或免除其刑，其有為邀輕典而為不實之陳
    述之可能，是購毒者陳述之憑信性本不及於一般人，則其所
    證向某人購買毒品之陳述，必須有補強證據，以擔保其陳述
    之真實性。此所謂補強證據，係指購毒者之指證外，尚有其
    他足以證明毒品交易陳述真實性之別一證據而言，必須與毒
    品交易之供述具有相當程度之關聯性，足使一般人對其供述
    無合理之懷疑存在，而得確信其為真實者，始足當之（最高
    法院110年度台上字第1620號判決意旨參照）。
三、公訴意旨認被告涉犯前開販賣第一級毒品罪嫌，無非係以被
    告之供述、證人林○文之證述、車牌號碼000-000號機車之車
    輛詳細資料報表、車牌辨識系統所繪製之路線圖、109年4月
    8日之車牌辨識系統查詢資料、Google地圖查詢列印資料為
    其論據。訊據被告堅詞否認有何販賣第一級毒品之犯行，辯
    稱：我是在本案住處照顧生病的陳子賢，陳子賢會給我看護
    費每天1,200元，且於109年4月8日上午11時26分許至12時7
    分許，我並未在本案住處，因照顧陳子賢有分早、晚班，我
    是晚班，從下午3點開始至隔天凌晨5點止，我沒有販賣海洛
    因給林○文等語，辯護人為被告亦辯護稱：㈠證人林○文於原
    審時已證述係向陳子賢購買毒品海洛因，且證人林○文既然
    甘冒被起訴於偵查時涉犯偽證的風險，仍改口有利被告的證
    詞，顯然是受到良心之驅使而吐露實情，自堪採信。㈡陳子
    賢雖身染各種疾病，然依林○文所述之購毒過程，係將錢交
    給陳子賢，並自行在桌上拿取1包毒品海洛因，此販賣毒品
    過程其實不困難，故不足以推斷陳子賢沒有賣毒品給他人等
    語。
四、經查：　　
　㈠證人林○文固於警詢時證稱：我於109年4月8日騎乘車號000-0
    00號機車前往臺南市中西區國華街菜市場旁巷弄內，向被告
    購買海洛因1小包，價值2,000元，買完我便返回陳芳嘉住處
    等語（警卷第34頁），且於偵查時證述：於109年4月8日中
    午，我過去找陳芳嘉，陳芳嘉請我幫忙買海洛因，我就直接
    到本案住處找陳子賢，因那裡是陳子賢的住處，我知道陳子
    賢有海洛因，我就直接過去。當時被告和陳子賢都在一起，
    我過去時就看到被告，我就問被告有沒有海洛因可以買，被
    告就給我1包，我給被告2,000元。陳子賢於110年4月間往生
    了，陳子賢沒參與交易經過等語（臺灣臺南地方檢察署110
    年度偵字第6425號卷第29頁）。然於原審時改證稱：我曾經
    跟陳子賢關同工廠，回來之後陳子賢在賣海洛因，我就一直
    都跟陳子賢買海洛因，因為後來被告去照顧陳子賢，他們走
    的很近，所以我以為被告也有參與，當天實際上我是去找陳
    子賢買海洛因，被告有在場，但不是被告拿給我的，海洛因
    是放在桌上，錢我拿給陳子賢之後，陳子賢叫我自己拿1包
    ，我拿了就轉頭走了，我沒有跟被告買過毒品，我都是跟陳
    子賢買等語（原審卷第163-170頁）。依上而論，證人林○文
    就其於109年4月8日在本案住處，係向何人購買海洛因乙節
    ，前後證述顯然不一，其所為證述之可信性，並非無疑。
　㈡又證人林○文於原審證稱：陳子賢當時自己已經無法自理，石
    博元都去那邊照顧他等語（原審卷第163頁），而本案住處
    確為陳子賢之戶籍地，陳子賢已於110年4月16日死亡，有陳
    子賢之個人除戶資料查詢結果1份（原審卷第195頁）在卷可
    憑，故被告辯稱：於109年4月8日，我是在本案住處照顧生
    病的陳子賢等語，並非全然無據。再者，公訴人所提出之車
    號000-000號機車之車輛詳細資料報表1份（臺灣臺南地方檢
    察署109年度他字第2024號卷《下稱偵1卷》第95頁）、車牌辨
    識系統所繪製之路線圖2張（警卷第73頁）、109年4月8日之
    車牌辨識系統查詢資料1份（偵1卷第81-93頁）、Google地
    圖查詢列印資料1份（臺灣臺南地方檢察署109年度偵字第99
    46號卷第59頁），至多僅能證明證人林○文確於109年4月8日
    中午，前去本案住處，而不足以作為證人林○文於警詢、偵
    查中證述之補強證據，故難據以為被告不利之認定。
　㈢承上說明，被告既否認有何販賣第一級毒品予證人林○文之犯
    行，復證人林○文不利於被告之指訴，除有前後不一致之瑕
    疵外，亦無足以補強證人林○文陳述真實性之證據存在，又
    無其他積極證據足以證明被告有為該次販賣毒品海洛因予林
    ○文之犯行。據此，本件既缺乏積極（補強）證據，以為證
    明被告確有販賣第一級毒品犯行之狀況下，自難單憑證人林
    ○文於警詢、偵查時之證述，遽認被告有公訴意旨所指之販
    賣第一級毒品犯行。從而，檢察官上訴意旨再以：證人林○
    文就交易對象及交易過程於警詢、偵訊中均證述一致，已明
    確證稱陳子賢未參與交易過程，且林○文與被告、陳子賢2人
    均熟識，應無誤認交易對象之可能，是林○文於警詢、偵訊
    所為證述較其於審理時所為證述，更為可採。又陳子賢於案
    發當時患有敗血症、蜂窩性組織炎、慢性骨髓炎、慢性阻塞
    性肺病、肝硬化等疾病，此有奇美醫療財團法人奇美醫院11
    1年1月17日（111）奇醫字第0265號函暨檢附之陳子賢相關
    病歷資料影本1份（病歷卷全卷）可佐，且陳子賢於案發前5
    年內無施用毒品前科，殊難想像患有重疾、臥病在床之陳子
    賢有販賣海洛因予林○文之可能，是證人林○文於原審時之證
    述，尚不足採信。再者，本件並有車號000-000號機車之車
    牌辨識系統所繪製之路線圖、車牌號碼000-000號普通重型
    機車109年4月8日之車牌辨識系統查詢資料、Google地圖查
    詢列印資料可資佐證案發時林○文騎乘機車前往本案住處之
    事實，且佐以被告並不否認其於案發時在本案住處，可知林
    ○文之證述內容與上開車牌辨識系統資料等具有相當之關聯
    性，亦適足擔保林○文於警詢、偵訊中之證述。綜上所述，
    原判決認事用法實有未洽，故請求將原判決撤銷，更為妥適
    合法之判決等語，指摘原判決不當，核屬無據。
五、綜上所述，公訴意旨就被告涉犯販賣第一級毒品犯行所提出
    之證據，尚未達到通常一般之人均不致有所懷疑，而得確信
    被告確有其所指上開犯行之心證程度。此外，復無其他積極
    證據足認被告有販賣第一級毒品犯行，揆諸前揭法條及判決
    意旨，即屬不能證明被告犯罪，自應為被告無罪之諭知。
六、原審以不能證明被告有上開販賣第一級毒品之犯行，而為被
    告無罪之諭知，核無違誤。檢察官上訴意旨猶執前詞，指摘
    原判決不當，為無理由，應予駁回。
據上論斷，應依刑事訴訟法第368條，判決如主文。
本案經檢察官廖舒屏提起公訴，檢察官紀芊宇提起上訴，檢察官
劉榮堂到庭執行職務。
中　　華　　民　　國　　111 　年　　6 　　月　　9 　　日
                  刑事第三庭    審判長法　官  陳連發
                                      法　官  何秀燕
                                      法　官  洪榮家
以上正本證明與原本無異。
檢察官如不服本判決應於收受本判決後20日內向本院提出上訴書
，其未敘述上訴理由者並得於提起上訴後20日內向本院補提理由
書。(但應受刑事妥速審判法第9條第1項各款規定之限制)
本件被告不得上訴。
　　　　　　　　　　　　　　　　　　　書記官  謝麗首
中　　華　　民　　國　　111 　年　　6 　　月　　9 　　日